臺灣高等法院民事裁定　　　　　　　　 100年度抗字第1385號
抗　告　人　黃國禎
抗告人因與珍通能源技術股份有限公司間聲明異議事件，對於中
華民國100年8月30日臺灣板橋地方法院100年度事聲字第248號裁
定提起抗告，本院裁定如下：
    主  文
抗告駁回。
抗告程序費用由抗告人負擔。
    理  由
一、抗告意旨略以：相對人珍通能源技術股份有限公司（下逕稱
    相對人）與伊履行契約事件，前雖經臺灣板橋地方法院（下
    稱板院）98年度重訴字第327號民事判決（下稱系爭民事判
    決），判命伊應給付相對人新臺幣（下同）490萬元及利息
    ，並為假執行之宣告。嗣經相對人提供164萬元為擔保金（
    下稱系爭擔保金），並以板院99年度存字第606號提存事件
    提存在案。相對人旋執系爭民事判決對伊聲請假執行，並經
    板院以99年度司執字第25041號執行事件受理在案（下稱系
    爭假執行程序）。相對人雖於民國（下同）99年10月20日撤
    回系爭假執行程序，惟系爭民事判決業經鈞院以99年度重上
    字第534號判決廢棄發回原審法院，現仍繫屬於板院審理中
    。是本案訴訟尚未終結，相對人聲請返還系爭擔保金，自與
    民事訴訟法第104條第1項第3款所謂之「訴訟終結」不符，
    原審法院維持司法事務官准予將系爭擔保金發還相對人之裁
    定，駁回伊異議，實有違誤，爰提抗告，請求廢棄原裁定，
    駁回相對人之聲請等情。
二、按訴訟終結後，供擔保人證明已定二十日以上之期間，催告
    受擔保利益人行使權利而未行使者，法院應依供擔保人之聲
    請，以裁定命返還其提存物或保證書，民事訴訟法第104條
    第1項第3款前段定有明文。上開規定於其他依法令供訴訟上
    之擔保者準用之，並為同法第106條所明定。又擔保金之返
    還既不限訴訟費用之擔保，尚為假扣押、假處分、假執行等
    其他依法令供訴訟上之擔保者所準用，則所謂「訴訟終結」
    ，應從廣義解釋，包括撤銷假扣押或假處分裁定及執行程序
    終結在內（最高法院88年度臺抗字第682號裁定意旨參照）
    。亦即於假執行程序中，如假執行宣告已失其效力，假執行
    程序復經撤銷，該假執行程序之終結亦屬民事訴訟法第104
    條第1項第3款前段所謂之「訴訟終結」。再按假執行之宣告
    ，因就本案判決或該宣告有廢棄或變更之判決，自該判決宣
    示時起，於其廢棄或變更之範圍內，失其效力，民事訴訟法
    第395條第1項亦定有明文。又按宣告假執行之本案判決業經
    上級審法院廢棄發回更審，原審所為假執行之宣告即已失其
    效力，嗣兩造間之訴訟於更審後起訴之一造縱仍獲勝訴判決
    ，亦須法院再為假執行之宣告，始得再據以聲請假執行，與
    前所提供據以假執行之擔保金已無關連（最高法院85年度臺
    抗字第587號裁定意旨參照）。是為假執行宣告之本案判決
    如經廢棄，該假執行宣告即已失其效力，如假執行程序亦經
    當事人撤回而撤銷，即已符合民事訴訟法第104條第1項第3
    款前段所謂之「本案訴訟」終結。
三、經查：
  (一)相對人前依系爭民事判決，提供系爭擔保金，並以板院99年
    度存字第606號擔保提存事件予以提存後，聲請板院以系爭
    假執行程序對抗告人之財產予以假執行。相對人嗣於99年10
    月20日向板院民事執行處撤回系爭假執行程序，板院系爭民
    事判決亦業經本院於100年2月21日以99年度重上字第534號
    民事判決予以廢棄，並發回板院以100年度重訴更一字第3號
    審理中之事實，有相對人提出之提存書及國庫存款收款書、
    板院99年10月30日執行命令、本院99年度重上字第534號民
    事判決附於板院100年度司聲字第511號卷可稽，是系爭假執
    行之宣告業經本案判決廢棄而失其效力，系爭假執行程序復
    因相對人撤回而終結，已堪認定。
  (二)相對人於100年4月12日發函催告抗告人於21日內行使權利，
    抗告人迄未行使，則有存證信函暨回執、板院民事紀錄科查
    詢表、臺灣彰化地方法院100年6月7日彰院賢文字義1000000
    547號函附於板院100年度司聲字第511號卷為憑，是相對人
    已於系爭假執行程序終結後，定20日以上期間催告抗告人行
    使權利而未行使，亦堪認定。
  (三)綜上所述，相對人既已於系爭假執行宣告失其效力，且系爭
    假執行程序因撤回而終結後，定20日以上期間催告抗告人行
    使權利而未行使，揆諸首揭說明，自已符合民事訴訟法第10
    4條第1項第3款前段所謂之「本案訴訟終結」後，定相當期
    日催告受擔保利益人行使權利而未行使之要件，相對人自得
    向法院聲請返還系爭擔保金。抗告人認系爭民事判決業經本
    院廢棄發回原審法院，現仍繫屬於原審法院審理中，是本案
    訴訟尚未終結云云，顯誤將民事訴訟法第104條第1項第3款
    所謂之「訴訟終結」限於狹義之本案訴訟，自不足採。原審
    法院司法事務官准予發還系爭擔保金，於法並無違誤。原審
    法院駁回抗告人就此所為異議，核無不合。抗告人仍執前詞
    指摘原裁定不當，求予廢棄，並無理由，應予駁回。
四、據上論結，本件抗告為無理由，爰裁定如主文。
中    華    民    國   100    年    9     月    29    日
                    民事第十五庭
                        審判長法  官  林恩山
                              法  官  陳雅玲
                              法  官  方彬彬
正本係照原本作成。
本裁定除以適用法規顯有錯誤為理由外，不得再抗告。如提起再
抗告，應於收受後10日內委任律師為代理人向本院提出再抗告狀
。並繳納再抗告費新台幣１千元。
中    華    民    國   100    年    9     月    29    日
                              書記官  陳建邦